臺灣高等法院刑事判決　　九十三年度上更（一）字第五五四號
　　上　訴　人
　　即　被　告　甲○○
　　選任辯護人　高瑩律師
　　　　　　　　陳傳中律師
上列上訴人即被告因公共危險案件，不服臺灣臺北地方法院92年
度易字第2390號，中華民國93年3月9日第一審判決（起訴案號：
臺灣臺北地方法院檢察署92年度偵字第740號）提起上訴，經本
院判決後，由最高法院第一次發回更審，本院更為判決如下：
    主  文
原判決撤銷。
甲○○放火燒燬現供人使用之住宅，未遂，累犯，處有期徒刑肆
年。
    事  實
一、甲○○前因犯竊盜罪，於民國（下同）八十九年九月二十九
    日經臺灣臺北地方法院判處有期徒刑五月，並由本院於八十
    九年十一月二十四日以八十九年度上易字第四三三四號判決
    駁回其所提起之上訴因而確定在案，嗣於九十年六月八日易
    科罰金執行完畢，猶不知悔改，因其國小同學乙○○與原係
    其女友之丁○○交往之事，彼此涉有感情糾紛，其因對丁○○心生不滿，因而於九十年十二月九日十二時二十五分許，
    曾基於恐嚇之故意，攜帶裝有乙醇液體之寶特瓶一瓶，至丁○○工作之台北縣三重市○○路○段一○五號「三通通訊行
    」，在店內二人復言語不合，其乃將該具揮發性易燃之乙醇
    液體逕潑向丁○○身體，倘若引燃陳女身上該液體，將致陳
    ，恐嚇丁○○致生危害於安全，嗣經台灣板橋地方法院於九
    十一年十月十七日以九十一年度訴字第八八六號判處有期徒
    刑四月，如易科罰金以三百元折算一日確定在案。其另欲挾
    怨報復乙○○，而於九十一年一月三日下午十時三十分許，
    持裝有汽油類之不明容器，前往乙○○原與兄長丙○○所共
    同居住之臺北市○○區○○街二０四巷八號三樓門口前（按
    ：乙○○原與丙○○共同住居於該址，但為躲避甲○○之騷
    擾與報復，已另行遷往臺北市○○路、長春路附近賃屋居住
    ，當時甲○○對此尚不知情），基於放火燒燬現供人使用之
    上開現供人使用之住宅門口之腳踏墊及門縫內，隨即再將紙
    類易燃物塞進鐵柵門之紗網內，並以不詳之方法點燃紙類而
    放火，火勢旋即迅速朝屋內燃燒，自門口腳踏墊延燒至屋內
    客廳與陽台間之落地鋁門窗，造成門口腳踏墊燒燬、客廳與
    陽台間之落地鋁門紗網燒燬及客廳之落地玻璃門裂開等損害
    ，幸當時在屋內之丙○○先聞到揮發性汽油類液體之氣味，
    自客廳內往陽台探頭查看，發
    漸經由陽台延燒入內，遂迅速取水撲滅火勢，使該住宅之重
    要部分未被燒燬，而未達喪失效用之損壞程度，始未生燒燬
    該住宅之結果。
二、案經被害人丙○○訴請臺北市政府警察局移送臺灣臺北地方
    法院檢察署檢察官偵查起訴。
    理  由
一、訊據上訴人即被告甲○○固坦承有因其國小同學乙○○與其
    有右揭犯行，辯稱：其與乙○○本是同學及朋友，嗣後乙○○追求其之女友丁○○，但因陳女向其表示要跟其在一起，
    故其很放心，並未因乙○○橫刀奪愛而心生不滿或思圖報復
    。本件火警發生時，其與其姊及另一位朋友都在家裡，未到
    現場；且其知道該地點當時係猶乙○○之兄長丙○○單獨居
    大恨，絕沒有必要前去該址放火云云。
二、經查：
（一）告訴人丙○○於原審審理時具結證稱：「（遭縱火當時的
      情形如何？）當天晚上我在客廳，陽台一進來就是客廳，
      我聞到揮發性燃料的味道，我站起來轉身站到陽台口，火
      就從門外竄進來，陽台上有放東西，陽台是漏空的，當時
      我就看到有人從我們家一樓大門跑出去，我大概看到他側
      面的臉，有認出是甲○○，因為他之前有來過我們家，有
      見過幾次面」、「（你看到一樓地面的人，當時的燈光如
      何？）當時是晚上，但是轉角有路燈，有一定的亮度，所
      以我可以看到那個人」、「（他是用跑的，且著火的時間
      那麼短，你能否確定可以看到是甲○○？）我大約有五秒
      鐘可以看到他，我覺得是他，是因為他的體型比一般人容
      易辨識，我大約看到他四分之三的臉」、「（你認定是甲○○，你有無叫他？）我只知道他叫「小吳」，當時我沒
      有叫他，我就趕快打電話給我弟弟（經查即乙○○），因
      為他是我弟弟的朋友」、「（「小吳」現在在哪？）就是
      在庭之被告」（以上見原審卷附九十三年三月三日審判筆
      錄，第四九頁、第五０頁）、「（你看到被告的臉時，只
      有他一人在路上嗎？）沒有其他人」、「（你看到他多久
      時間只有他一人？）三、五秒」、「（滅完火你有無再去
      看有無其他人？）我沒有再去看，我就打電話給我弟弟，
      後來再報警」、「（你看到被告那三、五秒沒有看到其他
      人，是否如此？）是的」、「（之後也沒有站在陽台上再
      看有無其他人？）沒有」、「（當時你看到那個人是往何
      處跑離開？）往我前面跑過去，從左邊到右邊，然後往前
      轉出巷子」等語（見同上卷附同筆錄，第五七頁、第五八
      頁）；渠於本院親赴臺北市○○區○○街二０四巷八號三
      樓火警現場勘驗時且稱：「當時在客廳看電視，聞到汽油
      味，之後走到客廳門口靠近陽台之地方，發現大門下方有
      火燒進來，先愣住一下之後往下看，看到在屋子右前方下
      端，被告往建國南路方向跑去，之後就拿水來澆。（你當
      時看到被告時，是否已經離開大門，往建國北路方向逃跑
      ？）被告沿建國北路三段二二巷往建國北路路口跑出去」
      等語（本院卷附九十三年十一月二十二日勘驗筆錄，本院
      卷第一０六頁）；渠於本院審理時復到庭結證稱：（選任
      辯護人問：對九十三年十一月二十三日勘驗筆錄所繪的現
      場圖所標示的告訴人所稱被告當時所處的位置，就是你當
      時看到被告逃跑的位置？）是的。（選任辯護人問：如你
      所述被告臉所對的位置，是否背著你方向逃跑？）是背著
      我的方向逃跑。（選任辯護人問：既然背著你，為何可以
      認得是被告？他當時有側面回頭看我這邊。（選任辯護人
      問：你看到被告全部完整的臉孔？）四分之三的臉孔。（
      選任辯護人問：所謂四分之三何意？）證人乙○○當庭比
      劃，並以手比出當時所看到被告臉孔的角度。（選任辯護
      人問：被告回頭時，臉是否仰頭或平視？）有略為仰頭。
      （當庭做轉頭並仰頭的姿勢）。（選任辯護人問：當時是
      晚上為何如此清楚看到被告臉孔？）我們那裡有路燈，在
      九十三年十一月二十三日勘驗筆錄中編號第４照片下面有
      路燈。（檢察官問：你是否看到被告放火？）我沒有看到
　　　他放火，但我確定是他放火的。（受命法官問：你當時看
  　　到經過情形？）當天晚上我在客廳看電視，我聞汽油味，
    　從陽台飄進來，我走到陽台，當時火從大門邊燒進來，在
      同時我從陽台欄杆的隙縫看到被告正往建國南路方向跑出
      去，我趕快到廁所拿水把火熄滅，後來我打電話給乙○○
      ，告訴他被告來家裡放火，之後我就報警了。（受命法官
      問：你當時在客廳沒有踏到陽台？）我當時站在落地窗的
      位置，看到被告已經跑到履勘現場時我所指的那個位置。
      （受命法官問：你與被告之前見過幾次面？）二、三次。
      （受命法官問：他到過你家嗎？）有。（受命法官問：你
      以前在警訊、偵查、原審所言都實在嗎？）都實在（本院
      卷第一五一頁至第一五三頁）。另經本院於履勘期日自告
      訴人（業經本院於審理期日將渠轉換為證人）丙○○所述
      渠發現著火及看到被告甲○○所處位置即客廳內靠近陽台
      之落地鋁門邊向下勘驗模擬結果，雖無法看到一樓樓梯大
      門口，但確實可以清楚看到建國北路三段二二巷往建國北
      路路口之巷道內情形（即告訴人於履勘期日及本院訊問與
      審理期日所指渠當時看到被告所處位置），此有本院九十
      三年十一月二十二日勘驗筆錄暨當日所攝現場照片編號４
      、７、８共三幀在卷可憑（本院卷第一一二頁、第一一四
      頁）。參以告訴人丙○○於本院訊問中更明確指稱：「我
      是看他（指被告甲○○）往建國南路（應係建國北路）那
      邊跑，他邊跑邊回頭看，地點在巷口那裡，如同卷附履勘
      現場照片第四張、第八張所展示出的位置，詳細地點在第
      八張照片裡穿外套禿頭的男子所站的位置」等語（本院卷
      附九十三年十二月二十日準備程序筆錄，本院卷第一二七
      頁至第一二八頁），足見告訴人丙○○所述其自客廳內走
      到近陽台處之落地鋁門邊看見被告甲○○往建國北路路口
      跑去乙節，尚非無稽。
（二）至告訴人丙○○於原審審理中證稱有看到被告自渠住處一
      樓大門跑出去，從左邊到右邊，然後往前轉出巷子云云，
      雖與渠於本院訊問及審理時所述看到被告之位置及本院親
      赴現場勘驗之結果稍有不符。惟按「告訴人、證人之陳述
      有部分前後不符，或相互間有所歧異時，究竟何者為可採
      ，法院仍得本其自由心證予以斟酌，非謂一有不符或矛盾
      ，即應認其全部均為不可採信；尤其關於行為動機、手段
      及結果等之細節方面，告訴人之指陳，難免故予誇大，證
      人之證言，有時亦有予渲染之可能；然其基本事實之陳述
      ，若果與真實性無礙時，則仍非不得予以採信」，有最高
      法院七十四年度臺上字第一五九九號判例可資參照。觀諸
      告訴人丙○○上開各次陳述，渠先後所述之基本事實既均
      在指陳自渠所處位置有看見被告甲○○一邊由渠住處前往
      建國南路方向快步離開，並一邊回頭朝上往渠住處觀看等
      情不移，核與本院親赴現場勘驗時所親見自告訴人所述當
      時所處位置，確實可以清楚看到渠住處前方樓下之通往建
      國南路巷口交界處人車往來之情形相符，則揆諸上開判例
      意旨，自難僅以渠所述看到被告之位置究係自一樓大門跑
      出，抑或自巷道內往建國北路方向跑去等之細節稍有不符
      ，即謂渠陳述全部均不得採信。而本院依勘驗結果，本於
      自由心證就上開被告所處位置之細節部分採信告訴人丙○○於本院勘驗及準備程序中予審理期日所述，自難謂與法
      有何違背之處。再查關於此點，證人丙○○於本院審理期
      日亦清楚明確供稱：（選任辯護人問：為何警訊中說你有
      看到被告從一樓大門口跑出來？）我是看被告當時在巷子
　    口，（警訊時）我可能是問話直覺反應認為被告應該從大
      門口跑到巷子口的那個位置云云。（本院卷第一五三頁）
      因依據渠於本院所指當時被告所處位置（即建國北路三段
      二二巷往建國北路路口之巷口）位於渠住處前端右側（渠
　    巷交叉口），而渠亦指稱被告當時在渠住處右前端巷口背
      對著渠住處一邊往建國南路大馬路方向跑出去，一邊回頭
      往渠住處看，則渠依據所見當時被告行進方向反向回頭推
      測，直覺認為被告應係從渠住處大門口跑出，與一般社會
      經驗法則應無違背。
（三）另原審辯護人主張告訴人丙○○於案發時，竟未先滅火，
      反而先至陽臺探望、撥打電話給渠弟乙○○後，方回頭撲
      滅火勢；且告訴人於偵查中指稱：因被告與其弟有過節，
      所以直覺是他，此與庭訊所證確有看到被告側面，歧異甚
      大，顯見告訴人之指訴不可採云云。惟按告訴人丙○○於
      案發當日晚間十一時四十分許，於火災現場所製作之談話
      筆錄已明確指出在案發時看見被告離去，此有臺北市政府
      消防局談話筆錄附偵查卷可稽（臺灣臺北地方法院檢察署
      九十一年度偵字第九九九八號卷第二二頁正、反面），而
      渠於偵查、原審迄本院審理中亦指稱確實於案發當時看見
      被告，足見告訴人就此基本事實前後指訴一致。況告訴人
      丙○○於原審審理中已證稱：「（你在偵查中說直覺是被
      告，為何與你今天所說看到被告之側面臉不同？）我可以
      肯定那天我有看到他側面，就直覺是他」等語（原審卷附
      九十三年三月三日審判筆錄，第五八頁），渠於本院審理
      時亦為相同之證詞（本院卷第一五二頁至第一五三頁）。
      據上所陳，可知告訴人丙○○所謂「直覺」，非等同「未
      目睹被告出現於渠住處前」，是原審辯護人以告訴人於偵
      查中曾表示直覺是被告，即認告訴人僅係「懷疑」，並未
      直接目睹，尚嫌速斷。又告訴人丙○○於原審審理中亦明
      確表示：「（滅完火你有無再去看有無其他人？）我沒有
      再去看，我就打電話給我弟弟，後來再報警」等語（同上
      卷附同筆錄，第五七頁），亦可見告訴人當時係先滅火，
      再以電話告知渠弟，亦復據乙○○於本院證述在卷（本院
      卷第一五五頁），是原審辯護人以告訴人丙○○竟先打電
      話給渠弟，而未滅火，顯違常情，恐有誤解。
（四）次查，被告甲○○因疑其女友丁○○另結新歡，經以行動
      電話通話時發生口角，一時氣憤，竟基於恐嚇之故意，於
      本件案發前之九十年十二月九日十二時二十五分許，攜帶
      裝有乙醇液體之寶特瓶一瓶，至丁○○工作之臺北縣三重
      市○○路○段一０五號「三通通訊行」，在店內二人復言
      語不合，甲○○乃將該揮發性易燃之乙醇液體逕潑向丁○○身體，倘引燃陳女身上該液體，將致陳女生命受到威脅
      、身體受到傷害，以此加害生命、身體之事，恐嚇丁○○
      致生危害於安全；在丁○○心生恐懼，向外逃跑並高呼救
      命時，復尾隨追出，在路邊接續將該液體灑向丁○○身上
      等情，業據丁○○於該判決確定案件警詢、偵、審中指訴
      綦詳，並據該案證人李月妹及查獲警員陳錦進於臺灣板橋
      地方法院就該案審理中供證屬實，復有事發地點之照片三
      幀、及被告用以盛裝上開乙醇所用之空寶特瓶一個、擦拭
      乙醇液體所用之衛生紙乙團等物扣案可證，而扣案之空瓶
      及衛生紙經送臺北縣政府消防局鑑定結果，認均含有乙醇
      成分，亦有該局覆函在卷可稽（參見本院卷第四十六頁至
      第五十九頁附臺灣板橋地方法院九十一年度訴字第八八六
      號確定判決，復經本院調卷核閱無誤）。嗣被告甲○○復
      因不滿丁○○與其分手，而於九十年十二月三十一日二十
      一時三十分許，在臺北縣蘆洲市○○街三四七巷口，駕駛
      其所竊得由楊政平使用之車號８Ｋ─０４４８號自小客車
      ，衝撞乙○○所駕之車輛，現場並掉落８Ｋ─０４４８號
      車牌一面，致與乙○○同車之丁○○受傷，並以寶特瓶所
      裝之不明液體潑灑該車等情，除據丁○○、乙○○於臺北
      縣政府警察局蘆洲分局警詢中、及乙○○於本院就被告甲○○所涉該案竊盜部分審理中到庭結證屬實外，並有現場
      掉落車牌之贓物認領保管單、修車估價單及驗傷單附該案
      偵查卷可稽，此亦有本院九十二年度上訴字第一四一一號
      確定判決乙份在卷足憑（本院卷第六十九頁至第七十七頁
      ）。及至本件火警案發後之九十一年一月十六日凌晨二時
      許，被告甲○○與乙○○在臺北市○○路四一一號前，仍
      因感情糾紛發生爭執，進而各以傷害他人身體之犯意出手
      毆打對方，致甲○○受有頭部之傷害、乙○○受有左耳旁
      撕裂傷及後腦紅腫之傷害，上情業據甲○○、乙○○及丁○○於臺北市政府警察局中山分局警詢中供陳甚詳（警詢
      筆錄附於臺灣臺北地方法院檢察署九十一年度偵字第三七
      三二卷第六頁至第一三頁、第一六頁至第一七頁，業經本
      院調卷查核屬實），嗣吳、林二人並於檢察官訊問中雙雙
      就上開傷害部分表示撤回告訴而經檢察官為不起訴處分，
      亦分別有該訊問筆錄（同上卷第四八頁反面）及不起訴處
      分書（同上卷第八一頁）可憑（另參見本院卷第一三三頁
      至第一三四頁）。再者，被告甲○○於本案檢察官訊問中
      亦供稱：「（認識乙○○？）認識。我與他有金錢糾紛，
      也有感情糾紛，我女朋友去找他，沒跟我講，我很生氣，
      之後他們交往」等語（九十一年度偵字第九九九八號卷附
      九十一年六月二十日訊問筆錄，第五二頁）。綜上等情觀
      之，被告甲○○自本件案發前之九十年十二月間迄案發後
      之九十一年一月間，既屢屢因感情問題而與丁○○、乙○○迭起激烈衝突，且動輒不擇後果以寶特瓶等容器盛裝乙
      醇或其他不明液體潑灑丁○○身體或駕車衝撞乙○○所駕
      之車輛，足見被告與乙○○並無仇隙云云，當係飾卸之詞
      ，不足採信。本院據此堪認其於九十一年一月三日當時，
      亦係因與乙○○間之感情糾紛，而有挾怨報復放火燒燬乙○○住處之犯罪動機，至為顯然，益證告訴人丙○○所證
      在案發現場有看到被告由渠住處右前方巷口往建國北路方
      向逃逸等語，確與事實相符，堪以採信。嗣被告於本院審
      理中翻異前詞，辯稱丁○○表示要跟其在一起，故其很放
      心，並未因乙○○橫刀奪愛而對他不滿云云，自無足採。
（五）再查被告另辯稱：本件案發時其已知道該地點係乙○○之
      兄長丙○○單獨居住，乙○○另外賃屋居住，其與丙○○
      沒有仇隙，沒有必要對丙○○之住處放火云云。惟關係人
      乙○○於本院審理中陳稱：「˙˙˙在本案案發時我搬到
      吉林路上，因為當時甲○○要對我不利，我為了躲他所以
      才搬到吉林路去。（甲○○說你住吉林路的住處他去過？
      ）有，他在該地打我過，我們有互控傷害，後來在地檢署
      時我們和解了，是在他在我家放火過後的事情，他先到我
      家放火，再把我打成這樣子，當天他有開贓車，可以查贓
      車資料就可以查到傷害案件的時間。˙˙˙（你說被告去
      放火時，他是否知道你當時已經搬到吉林路去住？）當時
      他不知道，當時我女朋友丁○○也與我一起住在那裡，被
      告是丁○○的前男友，是後來放火以後，丁○○才告訴被
      告我搬到吉林路去了，丁○○後來有帶被告到吉林路去打
      我，當時他們二人開贓車來的，被告放火時他不知道我住
      吉林路，是放火以後丁○○才告訴他我搬到吉林路去的」
      等語（本院卷附九十三年十一月一日準備程序筆錄），即
      被告甲○○亦供稱：「˙˙˙他（指關係人乙○○）在吉
      林路的租屋處是丁○○帶我去的，是在我們互控傷害時˙
      ˙˙」等語（見同上筆錄），則參諸丁○○帶被告甲○○
      前往乙○○位於吉林路租屋處，嗣吳、林二人互毆並互控
      傷害之時間，係在本件案發後之九十一年一月十六日凌晨
      間（警詢筆錄附於臺灣臺北地方法院檢察署九十一年度偵
      字第三七三二卷第六頁至第一三頁），堪認被告甲○○係
      於本件案發後之九十一年一月十六日凌晨間，因丁○○之
      帶領始知悉乙○○已另行遷往吉林路租屋居住，嗣雙方並
      在吉林路互毆並互控傷害；且被告甲○○當時確實駕駛贓
      車前往臺北市○○路並為警查獲，亦有贓物領據、車輛竊
      盜、車牌失竊資料個別查詢報表等在卷足憑（同上卷第二
      一頁、第二二頁、第二八頁至第三一頁），益證關係人乙○○上開所陳，確與事實相符。即此，被告上開所辯案發
      時知悉該地點（農安街）係乙○○之兄長丙○○單獨居住
      ，乙○○另外住在吉林路云云，顯係飾卸之詞，委無足採
      。
（六）按測謊鑑定，係依一般人在說謊時，會產生遲疑、緊張、
      恐懼、不安等心理波動現象，乃以科學方法，由鑑定人利
      用測謊儀器，將受測者之上開情緒波動反應情形加以紀錄
      ，用以判別受測者之供述是否真實。故測謊鑑定，倘鑑定
      人具備專業之知識技能，復事先獲得受測者之同意，所測
      試之問題及其方法又具專業可靠性時，該測謊結果，如就
      否認犯罪有不實之情緒波動反應，雖不能採為有罪判決之
      唯一證據，但非無證據能力，仍得供裁判之佐證（最高法
      院八十八年度台上字第五○三八號裁判要旨參照）。本案
      偵查中檢察官徵得被告同意，囑託臺北市政府警察局刑事
      鑑識中心對其於偵查中所辯「並未到乙○○家門口縱火及
      潑灑汽油一情」之真實性進行測謊鑑定，經臺北市政府警
      察局刑事鑑識中心指定鑑定人曾春僑以「區域比對法」對
      被告施測鑑定結果，發現被告對此問題呈不實反應，判斷
      應有說謊，有臺北市政府警察局測謊測試結果通知書及其
      相關附件附偵查卷可稽（見臺灣臺北地方法院檢察署九十
      二年度偵字第七四０號卷第一五頁至第二０頁）。復經原
      審傳訊證人曾春僑證稱：「（測謊的步驟、流程為何？）
      卷內九十二年偵字第七四○號偵卷第十九頁有一張過程紀
      錄表，就是如這十一個步驟。」、「（這些步驟的目的為
      何？）第二個步驟的目的是有法律上防備的程序，徵求當
      事人的同意，把他相關的權利告知，這時我們一定會申明
      測謊是他的權利，不是義務，受測謊人有權利拒絕，我們
      不會強迫他，我們會請他簽同意文前半段，如十八頁。第
      三個步驟身體狀況調查是我們想瞭解他的身體狀況是否適
      合做測謊，測試過程的說明是讓他先瞭解今天測試的過程
      步驟，第五個相關問題比對問題就是案情內容的討論，讓
      他同意今天問他的題目，如果受測謊人不同意我們就不會
      問他，也讓受測謊人有自由陳述的機會，第六個是向受測
      謊人說明測謊儀器的操作原理、運作，第七項是讓當事人
      作練習，實際把測謊儀放到當事人身上，先讓當事人熟悉
      過程，順便也可以檢視當事人今天的身體狀況，藉由實際
      的練習去檢視，這部分與案情內容不相關，第八項是測試
      題目的提示，要問的題目我會逐字逐句跟他說明清楚，順
      便也再次徵求他的同意是否同意問這些題目，除了提示的
      題目外，其餘題目都沒有問他，第九項主測試是上儀器去
      測試，第十項資料印出，我會跟當事人說明這個資料代表
      何意思，順便請他看有任何問題要跟我們講，沒有問題請
      他簽名作確認，第十一項就是問他整個測試過程有無意見
      ，是否需要補充，或是測試過程有無問題，如果沒有問題
      就請他在這張同意文後段簽名，並且在紀錄過程紀錄表簽
      名。」、「（當時受測謊人身體發抖、會冷的情況是否適
      合測謊？）他之前好像有去其他單位作測謊，報告就是他
      容易發抖，所以我有特別注意，當天我有問他室溫狀況，
      是否同意作測試，當天我覺得主客觀條件他適合作測謊，
      當事人也覺得可以，我發覺他沒有繼續發抖的狀況，他也
      覺得可以，才作測謊。」、「（真正作測試時，他身體的
      情況如何？）就測謊圖上來看，未出現人為干擾的情況，
      研判應該沒有發抖的情況。」等語（原審卷附九十三年三
      月三日審判筆錄，第六０頁、第六三頁），據上，被告確
      係在身心狀況適於測謊之狀況下，親自簽署測謊同意書，
      受測當時被告之生理正常、無疾病，詢答正常，既無影響
      測謊之因素，有卷附測謊同意書、測謊鑑驗過程紀錄表可
      佐（見臺灣臺北地方法院檢察署九十二年度偵字第七四０
      號卷第一八頁、第一九頁），而鑑定人即本案證人曾春僑
      具有測謊之專業知識技能，業據其於原審審理中當庭證述
      明確，復有其經歷表（同上偵卷第二０頁）可稽，堪認上
      開測謊鑑定結果，具有證據能力。至辯護人於本院前審審
      理中雖辯稱，乙○○於案發時，已多時未住於系爭房屋，
      該房屋為丙○○之住居，本件測謊題目內容所指之「對方
      」係指「乙○○」，而非針對本案「丙○○」家遭縱火設
      計題型，足見本件測謊與本案待證事實有異；又本件之施
      測係在被告身心狀況有異之情形下所為，其正確性堪疑等
      語。惟查，被告於縱火當時主觀上係認定該位於農安街之
      謊題目之內容係針對「乙○○」之住處所設計，然若被告
      認為該處非乙○○之住處，且其亦未至該處縱火，則其測
      謊之結果應不會呈不實反應，是辯護人前開所辯，委無可
      採；又鑑定人曾春僑就被告於測謊當日之身心狀況是否適
      於接受測謊，業憑其專業知識於原審到庭證述明確，已如
      前述，辯護人仍以片面臆測之詞再為爭執，顯不足採。
三、另查被告於本院前審訊問時曾謊稱：於案發當日中午至隔天
    ，其與朋友一直在蘆洲的新加坡汽車旅館住宿過夜，其間都
    沒有外出過云云；惟經本院前審函詢新加坡旅館，取得住宿
    登記資料，該旅館九十一年一月三日的旅客登記簿並無被告
    被告於本院審理中先辯稱本件火警發生時，伊與其姊及另一
    位朋友都在家裡，未到現場（本院卷附九十三年十月十八日
    準備程序筆錄），繼又稱案發當時其與丁○○在一起（本院
    卷附九十三年十二月二十日準備程序筆錄）云云，不唯經乙○○予以否認（本院卷附九十三年十二月二十日準備程序筆
    錄），且自被告所供其於案發當時所在地點前後均不相同乙
    情觀之，其所陳案發當時所在之地點，顯係臨訟杜撰，自無
    足採，又查其於本件縱火事件案發時，竟出現火場附近，並
    於快步離開之際回頭往上朝火場凝視，有如前述，足見本件
    縱火犯行，確係被告所為，彰彰甚明。
四、綜上所述，本件告訴人丙○○之指訴，業經本院親赴案發現
    場勘驗得知渠所為供詞，信而有徵，並有上開足以佐證被告
    甲○○確有因與乙○○間之感情糾紛進而放火之犯罪動機之
    諸多證據得資補強，堪認其所訴確與事實相符，足以憑信。
    而被告於上開時、地確有前往放火，亦有上開被告測謊之鑑
    定報告附卷可參。此外，被告以易揮發之汽油類物品放火，
    造成丙○○住處門口腳踏墊延燒至屋內客廳之落地鋁門，使
    門口腳踏墊燒燬、客廳之落地鋁門紗網燒毀及客廳之玻璃門
    裂開等損害，但遭及時撲滅，該住宅尚未達喪失效用之損壞
    程度之事實，有現場照片三幀（見臺灣臺北地方法院檢察九
    十一年度偵字第九九九八號卷第六頁至第八頁）、臺北市政
    府消防局火災原因調查報告書（同上卷十五頁至三十六頁）
    附卷可憑。是本件事證已臻明確，被告犯行堪以認定，應予
    依法論科。
五、核被告所為，係犯刑法第一百七十三條第三項、第一項放火
    現供人使用之住宅未遂罪。被告以一個放火行為同時燒燬腳
    踏墊、客廳之落地鋁門紗網及使客廳之玻璃門裂開等物品，
    應以保護社會公安法益為重，僅論以刑法第一百七十三條第
    三項、第一項之罪，不另成立刑法第一百七十五條第一項之
    罪（最高法院七十九年台上字第一四七一號判例參照）；另
    放火罪當然含有毀損性質，是亦不成立毀損罪。查被告有如
    事實欄所載之犯罪科刑執行情形，有本院被告全國前案紀錄
    表在卷可按，其於有期徒刑執行完畢後，五年內再犯有期徒
    刑以上之本罪，為累犯，應依累犯之規定就法定刑中之有期
    徒刑部分加重其刑（法定刑為無期徒刑部分不得加重）。被
    告著手放火燒燬現供人使用之住宅行為之實施，但遭及時撲
    滅，未生燒燬該住宅之結果，其犯罪尚屬未遂，應依刑法第
    二十六條前段之規定，按既遂犯之刑度減輕其刑；並依法先
    加後減之。
六、原審據以對被告論罪科刑，固非無見。惟查，原審未親赴案
    發現場勘驗、詳查說明，即率認丙○○可看見被告自一樓大
    門跑出，並採信告訴人丙○○於原審審理中之證述，尚嫌速
    斷；且原判決並未說明認定被告與乙○○有感情上糾紛，因
    心生不滿而放火之犯罪動機所憑之證據與理由，亦有未洽。
    被告上訴意旨否認犯罪，固無足取，惟原判決既有可議，自
    無可維持，應由本院將原判決撤銷，另為適當之判決。爰審
    酌被告素行欠佳，前科累累，此有本院被告全國前案紀錄表
    可參，其竟性情乖戾，屢屢因感情因素即動輒對他人採取潑
    灑乙醇或其他不明揮發性液體，或駕車衝撞他人車輛之激烈
    手段，於本案甚且為男女感情糾紛之瑣事，採取放火之極偏
    激手段，目的僅在挾怨報復，卻置整棟公寓住戶之生命財產
    安全於不顧，已對公共安全造成極為嚴重之威脅，幸經告訴
    人丙○○及時發現撲滅火勢，始倖免釀成巨災，所生之損害
    尚非重大，及其犯罪後猶砌詞矯飾，並當庭動輒對告訴人及
    證人以睥睨態度相對，迄今竟尚無任何悔悟之心，犯後態度
    不佳等一切情狀，量處如主文所示之刑，以資懲儆。
七、據上論斷，應依刑事訴訟法第三百六十九條第一項前段、第
    三百六十四條、第二百九十九條第一項前段，刑法第一百七
    十三條第三項、第一項、第四十七條、第二十六條前段，判
    決如主文。
本案經檢察官李良忠到庭執行職務。
中　　華　　民　　國　　94　　年　　2　　月　　22　　日
                  刑事第十二庭審判長法　官　李文成
                                    法　官　王復生
                                    法　官　周盈文
以上正本證明與原本無異。
如不服本判決，應於收受送達後十日內向本院提出上訴書狀，其
未敘述上訴之理由者並得於提起上訴後十日內向本院補提理由書
（均須按他造當事人之人數附繕本）。
                                    書記官　余姿慧
中　　華　　民　　國　　94　　年　　2　　月　　22　　日
附錄：本案論罪科刑法條全文
刑法第一百七十三條
放火燒燬現供人使用之住宅或現有人所在之建築物、礦坑、火車
、電車或其他供水、陸、空公眾運輸之舟、車、航空機者，處無
期徒刑或七年以上有期徒刑。
失火燒燬前項之物者，處一年一下有期徒刑、拘役或五百元以下
罰金。
第一項之未遂犯罰之。
預備犯第一項之罪者，處一年以下有期徒刑、拘役或三百元以下罰金。
